【裁判字號】    90,上訴,108
【裁判日期】    891120
【裁判案由】    公共危險等
【裁判全文】
臺灣高等法院臺中分院刑事判決                      九十年度上訴字第一八號
    上  訴  人  臺灣台中地方法院檢察署檢察官
    被      告  丙○○
右上訴人因被告公共危險等案件，不服臺灣台中地方法院八十九年度訴字第二四九六
號中華民國八十九年十一月二十日第一審判決（起訴案號：臺灣台中地方法院檢察署
八十九年度偵緝字第七三號），提起上訴，本院判決如左：
    主    文
上訴駁回。
    事    實
一、丙○○於民國八十九年六月十六日二十一時八分許，駕駛車牌號碼：ＰＩ─九六
    ０三號自小客車，在國道一號高速公路員林收費站南向即基起二一八公里加二百
    公尺處，因形跡可疑，為執行路檢勤務之警員甲○○、丁○○實施檢查，警員發
    現丙○○神色慌張且手臂有可疑注射針孔，乃夾住丙○○欲搜索其車內，丙○○
    因擔心車內違規裝設之無線電收發報機為警查獲，竟用力將二位警員推開，對依
    法執行職務之警員甲○○、丁○○施強暴後，迅速上車加速逃跑，二位警員旋駕
駛巡邏車追捕，並通報線上巡邏車協助攔截，丙○○一路以時速一百四十至一百
    五十公里超速行駛並行駛路肩，到西螺交流站南向出口匝道，穿越警方設置之車
    陣逃逸，嗣經通緝到案。
二、案經國道公路警察局第三警察隊報請臺灣臺中地方法院檢察署檢察官偵查起訴。
    理    由
一、訊據被告丙○○對於右揭妨害公務之事實坦承不諱，核與警員甲○○、丁○○於
    本院調查時證述情節相符，並有渠二人於案發當日所書敘明被告如何妨害公務情
    節之報告一份附卷可稽，復有現場圖一紙在卷可憑，被告自白核與事實相符，應
    足採信。罪證明確，其犯行堪以認定，應依法論科。
二、查依警察勤務條例第十一條第三款臨檢之規定，對指定路段，由服勤人員擔任臨
    場檢查或路檢，執行取締、盤查及有關法令賦予之勤務，亦為警察勤務之一，而
    盤查權即為警察執法手段之一，是員警執行其法定之路檢盤查任務，自係依法執
    行職務。核被告於警員甲○○、丁○○依法執行臨檢盤查勤務時施強暴，所為係
    犯刑法第一百三十五條第一項之妨害公務罪。被告雖同時對警員甲○○、丁○○
    施強暴，惟按妨害公務罪，其所處罰者，在妨害國家公務之執行，其被害者為國
    家法益，並非公務員個人。查本件被妨害公務之公務員雖有二人，惟被害之國家
    法益仍屬單一，僅成立單純一罪。原審以被告犯罪之事證明確，而適用刑法第一
    百三十五條第一項、第七十四條第一款，罰金罰鍰提高標準條例第一條前段之規
    定，並審酌被告因擔心違規裝設之無線電收發報機被查獲，即對警員實施強暴，
    對於公權力之侵害甚鉅，並在路上高速及路肩駕駛，惡性非輕，惟其犯後尚能坦
    承犯行及態度良好等一切情狀，量處有期徒刑十月。另以被告前未曾受有期徒刑
    以上刑之宣告，有臺灣臺中地方法院檢察署刑案資料查註紀錄表及臺灣高等法院
    被告全國前案記錄表各一份在卷可稽，因一時失慮，偶罹刑典，事後已坦承犯行
    ，深具悔意，經此刑之宣告後，應知警惕而無再犯之虞，認以暫不執行其刑為當
    ，予以宣告緩刑三年，用啟自新。經核原判決認事、用法，均無不合，量刑亦稱
    妥適。檢察官以被告犯罪後經傳喚、拘提無著而被通緝，且就撞傷警員戊○○之
    事實，所供仍屬避重就輕，又未對被害人戊○○表示歉意及賠償，豈能稱之態度
    良好，是尚無證據證明被告有悔改無再犯之虞，如不予執行刑罰，顯然不足以收
    警惕之效，而指摘原審對被告宣告緩刑為不當等語。經查：被告於偵查中經檢察
    官對被告戶籍地：「台中縣東勢鎮○○里○○街一三八之四十號」傳拘均無著而
    被通緝，固係事實，惟被告於偵查中供稱伊是因位於台中縣東勢鎮的房子倒了，
    致未接到傳票（參見八十九年度偵緝字第七三號卷第十九頁正面）；且被告於
    八十九年九月二十二日被通緝後，迅於翌日（二十三日）十五時二十分，至雲林
    縣警察局斗六分局投案等事實，亦有通緝書（參見八十九年度偵字第一四八三八
    號卷第二十四頁）、雲林縣警察局斗六分局偵訊筆錄（參見八十九年度偵緝字第
    七三號卷第五頁反面）之記載可稽。是尚難以被告經通緝之事實，遽認被告係
    在逃避刑事責任。又如後述，被告並無故意衝撞警員戊○○之認識；另被告於本
    院調查時亦依戊○○之請求，當庭賠償戊○○新台幣七萬一千元，經記明筆錄可
    稽。從而本院認原審對被告為緩刑之宣告，以啟自新，並無不當，公訴人上訴為
    無理由，應予駁回。
三、公訴意旨另以：被告於右揭時地對警員施強暴後，駕車逃跑，一路以時速一百四
    十至一百五十公里超速行使，任意變換車道蛇行超車，行駛路肩超車，至西螺交
    流道南向出口匝道，時速降為一百十至一百二十公里，到出口前，見編號三二二
    號巡邏警車已擋在往西螺鎮○○道出口，執勤警員戊○○站在往莿桐鄉○○道出
    口前，以口哨及手勢指揮被告停車受檢，（該車道右側停放一輛大貨車，所餘路
    面僅容一輛自小客車通過）被告以不確定傷害意思，高速強行衝向戊○○站立位
    置，擦撞戊○○右腳，戊○○因此身體彈起跌落地面，造成尾骨挫傷，並致生該
    公路往來之危險，因認被告涉犯刑法第一百八十五條第一項妨害公眾往來安全之
    公共危險罪嫌、第二百七十七條第一項傷害罪嫌。
  (1)、公訴人認被告涉犯右揭犯行，無非以此部份事實業據執勤員警甲○○、丁○○
      、戊○○以報告敘明，並有警繪現場圖及戊○○之診斷證明書在卷可稽，且被
      告既承認有看到巡邏車擋在往西螺鎮○○道出口，及大貨車擋在往莿桐鄉○○
      道出口，理應知道警員既已設好路障，所餘路面必有警員指揮攔車，所辯未看
      到警員，顯違背經驗法則等為其論據。
  (2)、訊據被告堅詞否認有何衝撞警員戊○○及公共危險之犯行，並辯稱：伊高速行
      駛、變換車道及行駛路肩並無致生公共危險，又伊未見到戊○○，亦無撞到戊○○等語。
  (3)、按刑法第二百七十七條第一項傷害罪，依同法第二百八十七條前段規定，須告
      訴乃論；次按告訴乃論之罪，未經告訴者，應諭知不受理之判決，刑事訴訟法
      第三百零三條第三款亦定有明文。查警員戊○○於八十九年六月十六日所書報
      告一份，係本於其職務關係所製作之文書，就其如何攔截被告所駕駛車輛及如
      何受傷害之事實，向其上級長官提出報告，有該報告書在卷可稽，戊○○並無
      對被告就其所受傷害向警察機關表示追訴之意，即未據告訴至明。
  (4)、按犯罪事實應依證據認定之，無證據不得推定其犯罪事實；又不能證明被告犯
      罪者，應諭知無罪之判決，刑事訴訟法第一百五十四條、第三百零一條第一項
      分別定有明文。復按刑法第一百八十五條第一項公共危險罪，須以致生往來之
      危險為要件，而所謂致生往來之危險，必須致人或車不能或難以往來之狀態，
      具有具體危險性為要件。經查警員甲○○、丁○○於被告駕車逃跑後，旋駕駛
      巡邏車在後追捕被告，警車一路閃燈鳴笛，甲○○、丁○○一人開車，一人注
      意被告車輛之動態，一路追了五公里，最接近時兩車相距約五百公尺，渠等並
      未明顯看到高速公路上之其他車輛有因被告之違規駕駛，而發生車禍或緊急煞
      車、或偏離正常車道之情形，只看到被告之車一路蛇行並且在正常車道及路肩
      上變換行駛，當時該路段之交通流量正常等事實，業據證人甲○○、丁○○於
      本院調查時到庭陳述明確。足見彼時高速公路自員林到西螺路段，其他車輛仍
      可通行，道路上並無難以通行或不能通行情事，核與公共危險罪須致生往來危
      險之構成要件有間。又被告行經西螺交流道出口時，該交流道有一大貨車擋住
      ，僅留一自小客車可行駛之路面，有現場圖附卷可稽，再戊○○站在大貨車南
      側，被告彎入出口時，戊○○看到被告駕駛之車輛，惟被告接近大貨車時，因
      大貨車擋住戊○○視線，戊○○有三至五秒無法看到被告駕駛之車輛，待被告
      駕駛車輛轉入匝道出口即駛過大貨車旁時，戊○○一吹口哨即被撞擊等情，亦
      經證人戊○○於原審到庭證述明確。查戊○○站在大貨車南側，被告復以高速
      一百二十公里速度行駛，自難期待被告能見到戊○○，又被告一彎入匝道出口
      ，旋遇到戊○○，速度之快及時間之瞬息亦難以要求被告有預見戊○○在該處
      之可能，自難認其有對於執行員警衝撞之妨害公務之認識。此外復查無其他積
      極證據足資證明被告有公訴人所指之此部份犯行，不能證明被告犯罪。
  (5)、原審執同一見解，認被告所涉傷害部分，因未據告訴，原應為不受理之諭知，
      其餘因不能證明被告有此部份犯行，原應為無罪之諭知，惟因公訴人認被告此
      部分與前開有罪部分間有裁判上一罪之關係，而不另為不受理及無罪之諭知，
      經核亦無違誤，檢察官上訴意旨猶執前詞而指摘原判決不當，亦無理由，應予
      駁回。
據上論結，應依刑事訴訟法第三百六十八條，判決如主文。
本案經檢察官乙○○到庭執行職務。
中      華      民      國      九十     年       三      月    二十二  日
                                  臺灣高等法院臺中分院刑事第四庭
                                        審判長法  官  洪  耀  宗
                                              法  官  吳  重  政
                                              法  官  江  德  千
右正本證明與原本無異。
如不服本判決應於收受送達後十日內向本院提出上訴書狀，其未述上訴之理由者並
得於提起上訴後十日內向本院補提理由書（均須按他造當事人之人數附繕本）。
                                              書記官  吳  麗  琴
中      華      民      國      九十     年      三      月    二十三  日
附錄論罪科刑法條
刑法第一百三十五條對於公務員依法執行職務時，施強暴脅迫者，處三年以下有期徒
刑、拘役或三百元以下罰金。                                              Ｉ


司法院資訊處製作；財團法人民間司法改革基金會備份。
